臺灣高等法院刑事判決
108年度上訴字第3693號
上  訴  人  
即  被  告  姜禮晏



上列上訴人即被告因違反毒品危害防制條例案件，不服臺灣桃園
地方法院107年度審訴字第1701號，中華民國108年6月28日第一
審判決（起訴案號：臺灣桃園地方檢察署107年度毒偵字第4715
號），提起上訴，本院判決如下：
    主  文
上訴駁回。               
    事實及理由
一、經本院審理結果，認第一審以上訴人即被告姜禮晏犯毒品危
    害防制條例第10條第2項之施用第二級毒品、同條第1項之施
    用第一級毒品罪，分別判處有期徒刑3月、8月，並就施用第
    二級毒品（有期徒刑3月）部分，諭知易科罰金之折算標準
    為新臺幣1,000元折算1日，另宣告沒收銷燬扣案之驗餘第二
    級毒品甲基安非他命1包並沒收扣案之吸管3支、吸食器2組
    ，認事用法及量刑均無不當，應予維持，除引用第一審判決
    書記載之事實、證據及理由（如附件）外，並就被告前科部
    分補充記載為「前於民國96年間因施用第一級毒品案件，經
    臺灣桃園地方法院以96年度毒聲字第847號裁定送觀察、勒
    戒後，認無繼續施用毒品之傾向，於96年8月29日執行完畢
    釋放後，由臺灣桃園地方檢察署檢察官以96年度毒偵字第34
    37號為不起訴處分確定。復於99年間因施用第一級毒品案件
    ，經臺灣宜蘭地方法院以99年度毒聲字第17號裁定送觀察、
    勒戒後，認無繼續施用毒品之傾向，於99年6月30日執行完
    畢釋放後，由臺灣宜蘭地方檢察署檢察官以99年度毒偵字第
    6號為不起訴處分確定。再於104年間因施用第一級毒品案件
    ，由臺灣桃園地方檢察署檢察官以104年度毒偵字第5508號
    為緩起訴處分確定後，因於緩起訴期間內之105年間故意更
    犯施用第一級毒品罪，經該署檢察官以105年度撤緩字第212
    號撤銷上開緩起訴處分後，以105年度撤緩毒偵字第66號提
    起公訴，經臺灣桃園地方法院以106年度審訴緝字第70號判
    處有期徒刑6月確定，於107年6月5日易科罰金執行完畢。而
    前開緩起訴期間內所犯施用第一級毒品案件，另經臺灣桃園
    地方法院以105年度審訴字第1164號判處有期徒刑7月確定，
    於107年2月8日縮刑期滿執行完畢」，另補充記載「被告於
    本院準備程序及審理時之自白」為證據。
二、被告上訴意旨略以：被告單純施用毒品，有反覆施用成癮之
    習慣，其動機與目的單純，係戕害自身健康，並無對他人或
    社會造成巨大危險、損害，且於偵審中均坦承犯行，犯後態
    度良好，又屬單親家庭，須扶養3子女，乃家庭之支柱，若
    科以重刑，對其家庭顯然造成重大傷害，原審量刑顯屬過重
    ，罪刑不相當，違反比例原則。又被告雖屬累犯，惟本案施
    用毒品罪，與侵害社會法益之公共危險罪之罪質迥異，復無
    其他足徵被告本案犯行有特別惡性或刑罰反應力薄弱之情，
    參酌司法院釋字第775號解釋意旨，尚無加重法定最低度刑
    之必要云云。
三、惟查：
  ㈠被告前於104年間因施用第一級毒品案件，由臺灣桃園地方檢
    察署檢察官以104年度毒偵字第5508號為緩起訴處分確定後
    ，因於緩起訴期間內之105年間故意更犯施用第一級毒品罪
    ，經該署檢察官以105年度撤緩字第212號撤銷上開緩起訴處
    分後，以105年度撤緩毒偵字第66號提起公訴，經臺灣桃園
    地方法院以106年度審訴緝字第70號判處有期徒刑6月確定，
    於107年6月5日易科罰金執行完畢。而前開緩起訴期間內所
    犯施用第一級毒品案件，另經臺灣桃園地方法院以105年度
    審訴字第1164號判處有期徒刑7月確定，於107年2月8日縮刑
    期滿執行完畢，此有卷附本院被告前案紀錄表可按，其於5
    年內故意再犯本案施用第二級毒品及施用第一級毒品罪，合
    於刑法第47條第1項「受徒刑之執行完畢，或一部之執行而
    赦免後，5年以內故意再犯有期徒刑以上之罪者，為累犯，
    加重本刑至二分之一。」之累犯規定，參酌司法院釋字第77
    5號解釋意旨，審酌被告構成累犯之前案均係犯施用第一級
    毒品罪，其經判處徒刑並執行完畢，理應產生警惕作用，並
    因此自我控管，然其又犯本案施用第二級毒品及第一級毒品
    罪，足見其有一定特別之惡性，對於刑罰之反應力顯然薄弱
    ，而有延長矯正期間，以助重返社會，並兼顧社會防衛之需
    ，且就其所犯上開二罪名之法定最低本刑予以加重，尚不致
    使其所受之刑罰超過其所應負擔之罪責，而造成對其人身自
    由過苛之侵害，經核仍有加重其法定最低本刑之必要，原審
    因而就其所犯上開二罪均依刑法第47條第1項規定加重其刑
    ，於法自無不合。又量刑判斷當否之準據，應就判決之整體
    觀察為綜合考量，為求個案裁判之妥當性，法律賦予法院裁
    量之權，量刑輕重，係屬事實審法院得依職權自由裁量之事
    項，苟其量刑已以行為人之責任為基礎，並斟酌刑法第57條
    各款所列情狀而未逾越法定刑度，如無偏執一端，致明顯失
    出失入情形，並具妥當性及合目的性，符合罪刑相當原則，
    即不得遽指為違法。原判決關於科刑部分，業於理由內具體
    說明其審酌之根據及理由，顯係基於行為人之責任為基礎，
    斟酌刑法第57條各款所列情狀，而為刑之量定，既未逾越法
    定刑度，客觀上亦不生裁量權之濫用，且被告已有多項施用
    毒品前科，再為本案施用第一級毒品及第二級毒品犯行，顯
    未因前所受觀察、勒戒及有期徒刑之執行而矯正惡習，參酌
    毒品危害防制條例第10條第1項、第2項之施用第一級毒品、
    施用第二級毒品罪之法定刑分別為「6月以上5年以下有期徒
    刑」、「3年以下有期徒刑」，原審分別量處被告有期徒刑8
    月、3月，僅略高於法定最低度刑，難謂有何失之過重或罪
    刑不相當、違反比例原則可言。被告上訴徒憑己見，指摘原
    審量刑不當，為無理由，應予駁回。
  ㈡至被告於本院準備程序時固稱：警員將我車攔停、盤查、命
    我出示證件，於尚未查獲任何物品時，我即自行交出扣案物
    ，警員即未搜索我車，我係自首云云。惟本案係警於107年7
    月16日凌晨0時40分許至0時50分許，在桃園市○○區○○路000
    號前執勤時，見被告駕駛車號0000-00號自用小客車搭載林
    憶寧行經該處車速過快，遂予攔停、盤查後，經徵得被告與
    林憶寧同意執行搜索該車，而於被告與林憶寧下車後，當場
    在車內副駕駛座椅上起獲1只黃色盒子（內有上開毒品及吸
    管、吸食器）等情，業據被告、證人林憶寧於警詢時陳明在
    卷（見偵卷第6頁反面至第7頁、第11頁），並有搜索扣押筆
    錄、自願受搜索同意書、刑案現場照片、本院公務電話查詢
    紀錄表附卷可稽（見偵卷第27至33、44至45頁、本院卷第77
    頁），是警員執行搜索之前，雖尚不知悉被告有本案施用毒
    品犯嫌，然於上開車內查獲毒品、吸管、吸食器等物時，已
    有確切之根據對被告施用毒品為合理之懷疑，自堪認已發覺
    被告之犯嫌，被告既未在本案施用毒品犯罪為警發覺之前，
    向警告知犯罪，難認符合自首之要件，自無適用刑法第62條
    前段規定減輕其刑之餘地，被告上開所辯，並不足採，附此
    敘明。
據上論斷，應依刑事訴訟法第373條、第368條，判決如主文。
本案經檢察官陳幸敏到庭執行職務。
中    華    民    國   108    年    12    月    31    日
                  刑事第十六庭  審判長法  官  葉騰瑞
                                      法  官  莊明彰
                                      法  官  陳芃宇
以上正本證明與原本無異。
施用第二級毒品部分，不得上訴。
施用第一級毒品部分，如不服本判決，應於收受送達後10日內向
本院提出上訴書狀，其未敘述上訴之理由者並得於提起上訴後10
日內向本院補提理由書（均須按他造當事人之人數附繕本）「切
勿逕送上級法院」。
                                      書記官  李佳芬
中    華    民    國    109   年    1     月    9     日